# 请教陈版，子公司因股权稀释转为权益法的处理

提问人：lovelyandy 时间：2014-05-15 03:54:28
请教个问题，子公司A原对B 100%控股，后来 6 月 30 日B引入新的投资者对其增资，A不参与增资，导致A对B的持股下降至40%，失去控制权，变为重大影响。
A此前对B的长期股权投资为成本 100 万，股权稀释日B的所有者权益中期初未分配利润 30 万，盈余公积 2 万，上半年净利润 5 万，请问A在转为权益法时我先根据所有者权益变动追溯调整长期股权投资：
借：长期股权投资-损益调整 37 贷：年初未分配利润 30 盈余公积 2 投资收益 5
然后对股权稀释相当于处置长期股权投资的60%进行调减长期股权投资成本，然后再确认新投资者增资增加资本属于A的部分。这样子账务处理可以吗？ 合并层面和单体报表层面的处理会不一样吗？

回答人：chenyiwei
1 、对于此类通过其他股东单方面增资导致丧失控制权的情况，个别报表层面如何处理及如何转为权益法，目前没有统一的规定。但合并报表层面的处理原则是明确的，即在合并报表层面应按解释 4 号第四条规定，对剩余的 40 ％股权按公允价值重新计量，该 40 ％股权于丧失控制权之日的公允价值与该日合并报表层面该子公司增资前 100 ％净资产价值之间的差额计入当期投资收益，后续以购买日公允价值作为合并报表层面权益法核算的成本基础，因此合并报表层面的权益法核算结果与个别报表层面的权益法核算结果不一致。
2 、个别报表层面的处理，个人倾向于分解为三个步骤（在实务中也可能有其他分解方法，不同分解方法导致最终 40 ％长期股权投资的权益法下账面价值相同，但计入资本公积和当期损益的金额不同）： （ 1 ）首先，由本企业对该子公司出资，出资金额等于该新股东的实际出资额，按该出资额增加本企业对该子公司的长期股权投资成本。 （ 2 ）其次，将上述（ 1 ）调整后的长期股权投资的 60 ％予以出售，出售价款等于该新股东的出资额，所结转的成本＝上述（ 1 ）调整后的长期股权投资成本*60%，两者之间的差额计入投资收益。 （ 3 ）对剩余的 40 ％股权，按剩余股权的账面价值作为其权益法下的成本基础，进行前期模拟权益法核算的追溯调整（参照准则讲解中的方法）。

提问人：lovelyandy 时间：2014-06-11 05:44:50
陈版，不太理解为什么对联营企业的投资在单体报表和合并报表会有不同的处理方式呢？

回答人：chenyiwei
这是因为单体报表和合并报表层面的会计主体互相独立（实体理论的要求），你可以参考一下以前我发过的关于解释 4 号第四条的培训课件。

提问人：sinvin 时间：2014-07-29 15:16:29
陈老师，如果一家公司A于 2013 年 3 月收购B公司100%股权（非同一控制下合并），后B公司 2013 年 12 月引进新股东（A公司的股东）增资后，A公司持股比例由100%变更为40%，但是注册资本变更后，新股东资本并没有全部到位，如果按照实缴资本计算，A公司持股60%，新股东持股40%，请问在 2013 年 3 月和 2013 年 12 月是否编制合并报表？？按照企业会计准则，控制不到 1 年的不需纳入合并范围，如果不纳入合并怎么处理？按照权益法进行长投计量吗？ 谢谢陈老师。

回答人：chenyiwei
控制权问题应根据多方面因素综合分析，不仅仅是根据股权比例或实缴资本比例。 2 、准则中没有“控制不到 1 年的不需纳入合并范围”这一说。如果年末确实不控制，但 3 ～ 12 月期间有控制的，则还应当合并该期间的利润表。